臺灣新竹地方法院刑事判決
110年度訴字第453號
公  訴  人  臺灣新竹地方檢察署檢察官
被      告  曾宇廷




            李健豪



上列被告等因傷害案件，經檢察官提起公訴（110年度偵字第352
8號），本院判決如下：
    主  文
曾宇廷犯傷害罪，累犯，處拘役伍拾日，如易科罰金，以新臺幣
壹仟元折算壹日。
李健豪犯傷害罪，處拘役肆拾日，如易科罰金，以新臺幣壹仟元
折算壹日。
    犯罪事實
一、曾宇廷與李健豪並不相識，2人於民國110年2月23日上午11
    時8分許，在新竹市○○區○○路○段00號郵局前，因停車發生口
    角糾紛，曾宇廷竟基於傷害他人身體之犯意，徒手毆打李健
    豪之左眼部1下，李健豪遭受曾宇廷毆打後，亦基於傷害他
    人身體之犯意，先徒手毆打曾宇廷左眼1下，復出手將曾宇
    廷推倒在地後，2人即徒手互相拉扯，李健豪並跪在地上以
    雙手壓制曾宇廷身體及4肢，曾宇廷因而受有右肩鈍挫傷、
    右臀鈍挫傷及左眼角瘀傷之傷害，李健豪則受有左眼鈍挫傷
    、左眼周紅腫及左眼結膜紅腫、雙手擦挫傷等傷害。
二、案經曾宇庭、李健豪訴由新竹市警察局第三分局報告臺灣新
    竹地方檢察署檢察官偵查起訴。
    理  由
壹、程序事項
    本院援引之下列證據資料（包含供述證據、文書證據等），
    並無證據證明係公務員違背法定程序所取得，且檢察官、被
    告曾宇廷、李健豪於本院準備、審理程序中，均同意有證據
    能力（本院卷第77-78、163-174頁），又經本院審認結果，
    尚無顯有不可信之情況與不得作為證據之情形，審酌各該證
    據資料製作時之情況，無違法不當及證明力明顯過低之瑕疵
    ，且均經本院於審理期日提示予檢察官、被告2人辨識而為
    合法調查，自均有證據能力。
貳、實體部分
一、認定犯罪事實所憑之證據及理由：
    被告曾宇廷於警詢、檢察官訊問及本院準備、審理程序訊問
    時，均承認有於上開時、地因停車與被告李健豪發生口角而
    徒手毆打李健豪左眼1下，並造成李健豪受有上開傷害之事
    實（偵查卷第5頁反面、第48-49頁、本院卷第44、76、169-
    170、173頁）；被告李健豪則矢口否認傷害犯行，辯稱：我
    是自衛，我把曾宇廷壓住制服，沒有攻擊他云云。惟查：
㈠、曾宇廷、李健豪於上開時、地因停車發生口角爭執，曾宇廷
    先徒手毆打李健豪左眼1下，李健豪亦隨即出手毆打曾宇廷
    左眼1下，並將曾宇廷推倒在地後，2人即徒手互相拉扯，李
    健豪並跪在地上以雙手壓制曾宇廷身體及4肢等情，分據曾
    宇廷於警詢、偵訊及本院審理訊問時（偵查卷第5-6、48-49
    頁、本院卷第169-170頁）、李健豪於偵訊及本院審理時（
    偵查卷第48-49頁、本院卷第171-172頁）供述在卷，並據證
    人胡美玉於警詢證述在卷（偵查卷第54-55頁），復有監視
    器影像擷取畫面、現場照片、本院勘驗筆錄及監視器畫面截
    圖在卷可憑（偵查卷第29-34頁、本院卷第101-157頁）；又
    曾宇廷、李健豪分別受有上開傷害之事實，亦有新竹國泰綜
    合醫院診斷證明書2紙附卷足參（偵查卷第25-26頁），故此
    部分之事實，堪以認定。
㈡、李健豪雖以前詞辯解，然曾宇廷於警詢時證稱略以：我出手
    打了他（李健豪）他就用右手打我左眼，然後把我推倒，我
    們就互相拉扯；於偵訊時證稱略以：我才用右手打他的左臉
    部，他就立刻反擊用手打我左眼處，又把我推倒，用身體跟
    手壓著我胸部，我肩膀撞到人行道水泥台，又臀挫傷是我倒
    下去時，撞到柏油路等語（偵查卷第5頁反面、第48-49頁）
    。而李健豪於警詢時供稱：手在做防禦手勢時，可能去揮到
    他的臉；於偵訊時亦供承：曾宇廷攻擊我後，我有用手朝他
    的方向揮打，換我把他壓在地上的時候，可能造成他右肩右
    臀受傷，我對他提出的傷勢診斷證明書沒有意見等語（偵查
    卷第7頁反面、第49頁）。衡以人在遭遇突然之毆打攻擊時
    ，確實有可能本能的反擊，故曾宇廷上開所稱李健豪有立刻
    反擊打其左眼部乙情，並未悖於常情，況李健豪亦自承有用
    手朝曾宇廷的方向揮打、可能揮到臉等語如上述，故本院認
    曾宇廷所受左眼角瘀傷之傷勢，確實係遭李健豪毆打所致，
    可以認定。李健豪辯稱並未攻擊云云，與前述事證不符，不
    足採信。
㈢、按正當防衛必須對於現在不法之侵害，始足當之，侵害業已
    過去，或無從分別何方為不法侵害之互毆行為，均不得主張
    防衛權，而互毆係屬多數動作構成單純一罪，而互為攻擊之
    傷害行為，縱令一方先行出手，還擊之一方，在客觀上苟非
    單純對於現在不法之侵害為必要排除之反擊行為，因其本即
    有傷害之犯意存在，自無主張防衛權之餘地。查本案案發經
    過即由曾宇廷先毆打李健豪左眼1下，李健豪亦回擊毆打曾
    宇廷左眼1下，復將曾宇廷推倒在地，互相徒手拉扯，並將
    曾宇廷壓制在地上等情，業如上述，縱係曾宇廷先行動手，
    然李健豪亦有毆打、推倒、拉扯、壓制等連續反擊行為，並
    致曾宇廷受有傷害，可見李健豪是出於氣憤而反擊，並非單
    純出於自衛之意，且已難分辨各次出手之動機，難認李健豪
    係基於防衛之意思抵擋攻擊，況所為並非必要排除侵害之反
    擊行為，顯然具有傷害曾宇廷之犯意存在，故依上開說明，
    被告李健豪辯稱自衛云云，不足採之。
㈣、綜上，本案事證明確，被告曾宇廷、李健豪之傷害犯行，均
    堪認定，均應依法論科。
二、論罪科刑之理由：
㈠、核被告曾宇廷、李健豪所為，均係犯刑法第277 條第1 項之
    傷害罪。
㈡、被告李健豪於同一時地所為毆打、推倒及壓制曾宇廷之數舉
    動，均係基於單一之傷害犯意，而在密接之時、地所為，復
    僅侵害曾宇廷同一之身體法益，應評價為數個舉動接續施行
    ，為接續犯，應論以一罪。 
㈢、被告曾宇廷前於97年間因犯竊盜罪，經本院以97年度竹簡字
    第139號判決判處有期徒刑6月，緩刑3年確定，嗣緩刑經臺
    灣台中地方法院以99年度撤緩字第49號裁定撤銷確定；於98
    年間因竊盜罪，經本院以98年度審竹簡字第1142號判決判處
    有期徒刑2月確定，於106年4月29日入監執行，2罪經接續執
    行，於106年12月28日執行完畢等情，有臺灣高等法院被告
    前案紀錄表1份在卷可按。被告曾宇廷於受有期徒刑執行完
    畢後，5年以內故意再犯本案有期徒刑以上之罪，為累犯。
    本院審酌被告曾宇廷所犯前罪與本案犯罪，均屬於故意犯罪
    類型，顯見前案有期徒刑執行並無顯著成效，被告曾宇廷對
    於刑罰之反應力薄弱，並斟酌憲法第8 條人身自由保障原則
    、第23條比例原則後，認被告曾宇廷應依刑法第47條第1項
    之規定加重其刑，始符合罪刑相當。
㈣、爰審酌被告曾宇廷、李健豪僅因停車細故，不以理性方式解
    決，即各自基於傷害之犯意，攻擊毆打對方，均未能尊重他
    人身體健康權益，所為應予非難；考量被告曾宇廷係先出手
    為傷害行為之人、又終能坦承犯行，被告李健豪則一再否認
    犯行、犯後態度難認良好，均未能與對方達成和解取得原諒
    ，再衡以2人之犯罪手段、受傷程度，暨被告曾宇廷國小肄
    業、離婚、目前從事自由業、月收入約新臺幣（下同）1至5
    萬元，被告李健豪大學畢業、未婚、從事網路店商業、收入
    約30萬元等智識程度、家庭生活經濟狀況等一切情狀，分別
    量處如主文所示之刑，並均諭知易科罰金之折算標準。
三、不另為無罪諭知部分：
  ㈠公訴意旨另以：被告曾宇廷之上開行為，除造成告訴人李健
    豪受有犯罪事實欄所載傷害外，同時造成受有左膝擦挫傷之
    傷害，因認此部分，亦涉犯刑法第277 條第1 項之傷害罪嫌
    等語。
  ㈡按犯罪事實應依證據認定之，無證據不得認定犯罪事實，又
    不能證明被告犯罪者，應諭知無罪之判決，刑事訴訟法第15
    4 條、第301 條第1 項前段分別定有明文。又按告訴人之告
    訴，係以使被告受刑事訴追為目的，是其陳述是否與事實相
    符，仍應調查其他證據以資審認。
  ㈢經查，新竹國泰綜合醫院診斷證明書固記載李健豪受有左膝
    擦挫傷之傷勢（偵查卷第25頁），然李健豪於偵訊及本院審
    理時均稱左膝蓋的傷勢，是伊跪在地上壓制曾宇廷時所致（
    偵查卷第48頁反面、本院卷第172頁）等語；而經本院勘驗
    監視錄影檔案，勘驗結果顯示於監視器畫面時間11時13分56
    秒至11時14分20秒期間時，被告曾宇廷確實遭李健豪壓制在
    地上等情，有本院勘驗筆錄及監視器畫面截圖在卷可憑（本
    院卷第101、119-147頁），可認李健豪此部分所受傷勢並非
    係遭被告曾宇廷傷害所致。惟被告曾宇廷此部分被訴傷害罪
    嫌與前揭經本院論罪科刑之傷害罪部分，有實質上一罪關係
    ，爰不另為無罪之諭知。
據上論斷，應依刑事訴訟法第299 條第1 項前段，判決如主文。
本案經檢察官翁貫育提起公訴，檢察官翁旭輝、孫立婷到庭執行
職務。
中　　華　　民　　國　　110 　年　　12　　月　　30　　日
                  刑事第五庭  審判長法  官  魏瑞紅
                                    法  官  陳麗芬
                                    法  官  華澹寧
以上正本證明與原本無異。
如不服本判決應於收受本判決後20日內向本院提出上訴書狀，上
訴書狀應敘述具體理由。上訴書狀未敘述上訴理由者，應於上訴
期間屆滿後20日內補提理由書狀於本院(均須按他造當事人之人
數附繕本 )「切勿逕送上級法院」。 
中　　華　　民　　國　　110 　年　　12　　月　　30　　日
                                    書記官  呂苗澂
附錄本案論罪科刑法條全文：
刑法第277條第1項
傷害人之身體或健康者，處5 年以下有期徒刑、拘役或50萬元以
下罰金。